臺灣嘉義地方法院嘉義簡易庭民事簡易判決
111年度嘉簡字第766號
原      告  京城商業銀行股份有限公司

法定代理人  戴誠志  
訴訟代理人  吳振群律師
被      告  孔祥雲  

上列當事人間分配表異議之訴事件，本院於民國111年11月15日
言詞辯論終結，判決如下：
    主      文
本院111年度司執字第8799號強制執行事件於民國111年9月2日製
作如附表所示強制執行金額分配表所列次序2票款新臺幣187,518
元之分配金額應予剔除，不得列入分配。
訴訟費用新臺幣1,990元由被告負擔。 
    事實及理由
強制執行法第39條規定「債權人或債務人對於分配表所載各債
  權人之債權或分配金額有不同意者，應於分配期日一日前，向
  執行法院提出書狀，聲明異議。前項書狀，應記載異議人所認
  原分配表之不當及應如何變更之聲明」，第40條第1項規定「
  執行法院對於前條之異議認為正當，而到場之債務人及有利害
  關係之他債權人不為反對之陳述或同意者，應即更正分配表而
  為分配」，第41條第1項前段、第3項前段規定「異議未終結者
  ，為異議之債權人或債務人，得向執行法院對為反對陳述之債
  權人或債務人提起分配表異議之訴」，「聲明異議人未於分配
  期日起十日內向執行法院為前二項起訴之證明者，視為撤回其
  異議之聲明」。經查：原告以本院88年度促字第4102號確定之
  支付命令（下稱甲支付命令）所換發本院109年度司執字第362
  24號債權憑證（下稱甲債證）為執行名義，於民國111年3月3
  日聲請本院民事執行處（下稱執行法院）於111年度司執字第8
  799號強制執行事件（下稱系爭執行事件）對債務人孔祥成（
  下稱債務人）之財產強制執行；被告即潘登科之繼承人以本院
  90年度票字第181號確定之本票裁定（下稱乙本票裁定）所換
  發本院89年度執字第6183號債權憑證（下稱乙債證）為執行名
  義，於111年8月24日聲請執行法院於111年度司執字第35660號
  強制執行事件（下稱併案執行事件）對債務人之財產強制執行
  ，經執行法院依強制執行法第33條規定合併其執行程序。執行
  法院於111年9月2日製作如附表所示強制執行金額分配表（下
  稱分配表），並定於111年9月23日實行分配。原告於111年9月
  20日具狀到院，主張分配表所列2票款新臺幣（下同）187,518
  元之被告分配金額（下稱被告分配款）應予剔除，聲明異議。
  執行法院未認異議為正當而更正分配表，且被告未於分配期日
  到場，視為不同意更正，原告乃於111年9月30日向執行法院為
  起訴之證明，並於111年10月3日提起本件分配表異議之訴等情
  ，業經本院依職權調取系爭執行事件卷宗查核無誤，且為兩造
  所不爭。雖原告向執行法院為起訴之證明在先，提起本件分配
  表異議之訴在後，因均未逾強制執行法第41條第3項前段規定
  之期間，尚不能視為原告撤回其異議之聲明。是原告提起本件
  分配表異議之訴，合於前開法條所定程式。
原告聲明：如主文第1項所示。陳述：
  ㈠原告以甲支付命令所換發甲債證為執行名義，於111年3月3日
    聲請執行法院於系爭執行事件對債務人之財產強制執行；被
    告即潘登科之繼承人以乙本票裁定所換發乙債證為執行名義
    ，於111年8月24日聲請執行法院於併案執行事件對債務人之
    財產強制執行，經執行法院依強制執行法第33條規定合併其
    執行程序。執行法院於111年9月2日製作如附表所示分配表
    ，並定於111年9月23日實行分配。
  ㈡然潘登科所執由債務人簽發交付之本票到期日為89年12月31
    日，其依票據法第123條規定聲請核發之乙本票裁定及換發
    之乙債證所載票據權利，非屬與確定判決有同一效力之執行
    名義所確定之請求權，依票據法第22條第1項規定，自到期
    日起算3年間不行使因時效而消滅。債務人對於被告既怠於
    行使前開時效抗辯，原告為債務人之債權人，得以提起分配
    表異議之訴方式代位行使該項抗辯，則分配表所列被告分配
    款應予剔除。
  ㈢為此依強制執行法第41條第1項前段規定，提起分配表異議之
    訴，請求判決如主文第1項所示。
被告聲明：原告之訴駁回。陳述：
  ㈠被告為潘登科之繼承人，債務人與被告為兄妹，逢年過節時
    有聯絡。潘登科與被告取得乙債證後，每1至2年即向債務人
    請求清償債務，時效不中斷。至於有無提起民事訴訟，被告
    不知。
  ㈡被告係以乙債證為執行名義參與分配，被告分配款不應剔除
    。
民法第125條規定「請求權，因十五年間不行使而消滅。但法律
  所定期間較短者，依其規定」，第129條規定「消滅時效，因
  左列事由而中斷：一、請求。二、承認。三、起訴。左列事項
  ，與起訴有同一效力：一、依督促程序，聲請發支付命令。二
  、聲請調解或提付仲裁。三、申報和解債權或破產債權。四、
  告知訴訟。五、開始執行行為或聲請強制執行」，第130條規
  定「時效因請求而中斷者，若於請求後六個月內不起訴，視為
  不中斷」，第137條第1項、第2項規定「時效中斷者，自中斷
  之事由終止時，重行起算。因起訴而中斷之時效，自受確定判
  決，或因其他方法訴訟終結時，重行起算」；票據法第22條第
  1項規定「票據上之權利，對匯票承兌人及本票發票人，自到
  期日起算；見票即付之本票，自發票日起算；三年間不行使，
  因時效而消滅。對支票發票人自發票日起算，一年間不行使，
  因時效而消滅」，第123條規定「執票人向本票發票人行使追
  索權時，得聲請法院裁定後強制執行」。經查：
  ㈠原告主張其以甲支付命令所換發甲債證為執行名義，於111年
    3月3日聲請執行法院於系爭執行事件對債務人之財產強制執
    行，被告即潘登科之繼承人以乙本票裁定所換發乙債證為執
    行名義，於111年8月24日聲請執行法院於併案執行事件對債
    務人之財產強制執行，經執行法院依強制執行法第33條規定
    合併其執行程序，執行法院於111年9月2日製作如附表所示
    分配表，並定於111年9月23日實行分配，又潘登科係以其所
    執由債務人簽發交付到期日為89年12月31日之本票，依票據
    法第123條規定聲請核發乙本票裁定，再換發乙債證，而由
    被告於併案執行事件據以聲請強制執行之事實，業經本院調
    取系爭執行事件及併案執行事件卷宗提示辯論，且為兩造不
    爭執，堪信為真。
  ㈡原告主張乙本票裁定及換發之乙債證所載票據權利已因時效
    而消滅之事實，為被告否認，並以潘登科與被告取得乙債證
    後，每1至2年即向債務人請求清償債務，時效不中斷置辯。
    按上開本票到期日為89年12月31日，已如前述，依票據法第
    22條第1項規定，執票人對債務人之票據上權利，自89年12
    月31日起算，3年間不行使，因時效而消滅。其次，潘登科
    雖依票據法第123條規定聲請核發乙本票裁定，然依民法第1
    29條規定，該項聲請並非消滅時效中斷事由，被告復陳稱不
    知有無向債務人提起民事訴訟等語，依民法第130條規定，
    時效視為不中斷。則被告迄至111年8月24日始聲請對債務人
    之財產強制執行，顯逾前開3年之消滅時效。是原告上開主
    張，亦堪信為真。
民法第144條第1項規定「時效完成後，債務人得拒絕給付」，第242條前段規定「債務人怠於行使其權利時，債權人因保全債權，得以自己之名義，行使其權利」，第243條規定「前條債權人之權利，非於債務人負遲延責任時，不得行使。但專為保存債務人權利之行為，不在此限」。消滅時效完成之抗辯即拒絕給付之抗辯，乃保存權利之行為，如債務人對於債權人怠於行使此項抗辯時，非不得由他債權人代位，並以提起分配表異議之訴方式行使。經查：乙本票裁定及換發之乙債證所載票據權利，已因時效而消滅，原告為債務人之債權人，得以提起分配表異議之訴方式代位行使該項抗辯，依民法第144條第1項規定，債務人得拒絕向被告給付，是被告分配款應予剔除，不得列入分配。從而原告依強制執行法第41條第1項前段規定，提起分配表異議之訴，請求判決如主文第1項所示，為有理由，應予准許。
本件係適用簡易程序所為被告敗訴之判決，爰依職權確定訴訟費用額為1,990元（第一審裁判費），命被告負擔。
本件判決事證已臻明確，兩造其餘主張及舉證，核與判決結果
  無影響，不另論述。
中　　華　　民　　國　　111 　年　  12　　月　　13  　日
               臺灣嘉義地方法院嘉義簡易庭
                         法　官  廖政勝
以上正本係照原本作成。　　　　　　　　　　　　　　　　　
如不服本判決，應於判決送達後20日內，向本院提出上訴狀，並
按應送達於他造之人數提出繕本或影本，及繳納第二審裁判費。
中　　華　　民　　國　　111 　年　　12　　月　　13　　日
                         書記官  林金福